# 同一控制下企业合并的几个问题

提问人：EmHIPHOP 时间：2017-05-14 20:44:56
原来B、C均为A的子公司，后C转为B的子公司 1 、如果在同一控制下企业合并发生前，C向A先进行分红。这个分红是不是就视同一个对外的分红，在所有者权益变动表上列示？ 2 、在做比较报表的时候调整了一块资本公积出来，所以以前年度的盈利可以冲减资本公积，但是本年度的资本公积不足调整以前年度的盈余公积和未分配利润，这个做期初所有者权益变动表的时候怎么调整？不足的话在盈余公积和未分配利润之间是按什么比例分配？ 3 、哪位大神是否可以提供一个完整的同一控制下合并的底稿和分录供学习一下？

回答人：chenyiwei
1 、是，在合并权益变动表中正常反映为对母公司股东的利润分配。 2 、仍以足额恢复被合并方留存收益为原则，即使这样可能导致合并报表层面的资本公积出现负数。 3 、请参考准则讲解中的相关举例。

提问人：c2003l 时间：2017-05-15 09:29:45
借楼主宝地，借用此例，继续请教陈版: B公司同一控制下合并C公司，B公司如何确定长投的初始成本？即C公司的净资产（相对于A公司的价值）的是否扣除对A公司的股利分配。 个人理解：C公司的股利分配给A后，相对于最终控制方A而言价值减少，因而B公司长投成本应按照C扣除股利分配后的净资产确认。 请陈版指教是否准确，谢谢

回答人：chenyiwei
按照解释 3 号第一条规定处理。如果是在合并日前被合并方已宣告现金股利的，则将已宣告的现金股利从C的帐面净资产中扣除；反之不扣除，收到时确认投资收益，同时期末进行减值测试。

提问人：EmHIPHOP 时间：2017-05-15 20:49:56
版主，还有个问题想确认下： 1 、如果企业在1-6月已经计提了盈余公积的话。这部分计提的盈余公积是否需要在合并中进行抵消？
还是只抵消合并日后计提的盈余公积？ 2 、如果是非全资的同一控制下的合并。我做比较报表的所有权益变动表的时候，等于重新编制14/15的合并。在合并过程中，我先抵销了了子公司的盈余公积，然后又还原了归属母公司部分的盈余公积，这样的话账面盈余公积比简单相加少了一部分，我重新编制14/15的合并报表后，在编制所有者权益变动表的时候，就会出现， 14 年合并盈余公积+15年计提盈余公积不等于 15 年合并盈余公积的情况，这个情况应该怎么填？

回答人：chenyiwei
1 、合并日前的盈余公积也应抵销，体现在合并报表的未分配利润中。 2 、合并报表结果中同样是盈余公积只体现母公司自身的计提数。子公司的盈余公积按比例归属于母公司的部分，在合并报表中并入未分配利润。

提问人：EmHIPHOP 时间：2017-05-16 11:27:30
但根据 2010 准则讲解的案列，盈余公积列示的数字就是母公司+子公司的金额？如果要在未分配利润列示，等于是额外又要增加一笔分录，将子公司的盈余公积调整至未分配利润。这个分录是根据准则哪里的要求，进行调整的？

回答人：chenyiwei
受到 2007 版准则讲解的影响，实务操作中一般不恢复子公司的盈余公积。类似问题在本版面上讨论过多次，可以搜索一下。

提问人：EmHIPHOP 时间：2017-05-16 19:23:24
版主，我理解后总结了一下整个合并的过程如下，其中还有一个问题，资本公积不足还原的情况下，直接不进行还原是否可行？因为合并方也仅是 1 个子公司，相关划转对集团而言也未产生影响，是否可以简化处理，不予还原。 1 、在合并过程中将母公司、子公司2016 年度的报表相加（此处不考虑合并日2016.6.30，因为同一控制下的企业合并，利润表全年需要加入合并利润表中） 2 、抵销分录，按全年子公司的净利润及持股比例模拟权益法，然后抵销长投与子公司的权益类，此时长投与子公司的权益类存在一个1-6月净利润引起的差异，差额计入调整资本公积借方（此处资本公积就可能出现了负数） 3 、抵销子公司利润分配过程 4 、还原合并日以前子公司归属合并方的盈余公积和未分配利润 5 、调整比较报表，资本公积期初数还原比较报表产生的一块资本公积，盈余公积和未分配利润也为子公司还原后形成的金额，所有者权益的发生额，按正常合并情况进行填列，在其他中再增加一块1-6月子公司的未分配利润和盈余公积还原。

回答人：chenyiwei
你的处理大致上合理。但如果 还原则可能导致合并资产负债表与合并利润表之间的基本勾稽关系被破坏，因此还是建议足额恢复为宜。